臺灣高雄地方法院民事裁定            100年度監宣字第406號
聲  請  人  吳益徐
應監護宣告  林毛富美
人
聲請人聲請監護宣告等事件，本院裁定如下：
    主  文
宣告林毛富美（女，民國○○年○月○○日生，身份證統一編號：Ｚ00
0000000號）為受監護宣告之人。
選定吳益徐（男，民國○○年○月○日生，身份證統一編號：Ｚ00000
0000號）為受監護宣告人林毛富美之監護人。
指定吳王晴清（女，民國○○年○月○日生，身份證統一編號：Ｚ000
000000號）為會同開具財產清冊之人。
聲請程序費用由受監護宣告人林毛富美負擔。
    理  由
一、聲請意旨略以：聲請人為應受監護宣告人林毛富美之姪子，
    林毛富美於民國100 年8 月1 日因老化，已不能為意思表示
    或受意思表示，或不能辨識其意思表示之效果，已達受監護
    宣告之程度，聲請人爰依法聲請本院准予對林毛富美為監護
    宣告等語。
二、按「對於因精神障礙或其他心智缺陷，致不能為意思表示或
    受意思表示，或不能辨識其意思表示之效果者，法院得因本
    人、配偶、四親等內之親屬、最近一年有同居事實之其他親
    屬、檢察官、主管機關或社會福利機構之聲請，為監護之宣
    告。」，98年11月23日修正生效之民法第14條第1 項定有明
    文。又「法院應於鑑定人前訊問應受監護宣告之人。但有礙
    難訊問之情形或恐有害其健康者，不在此限。」、「監護之
    宣告，非就應受監護宣告之人之精神或心智狀況訊問鑑定人
    後，不得為之。」、「法院為監護之宣告時，應依職權就配
    偶、四親等內之親屬、最近一年有同居事實之其他親屬、主
    管機關、社會福利機構或其他適當之人選定一人或數人為監
    護人，並同時指定會同開具財產清冊之人。」，98年11月23
    日修正生效之民事訴訟法第602 條第1 項、第603 條、民法
    第1111條第1 項亦分別定有明文。
三、經查，聲請人主張之事實，業據提出身心障礙手冊影本、瑞
    祥醫院診斷證明書、戶籍謄本、親屬系統表與會同開具財產
    清冊人同意書為證。而本院依法對林毛富美進行鑑定程序，
    經本院法官親自訊問林毛富美，其對於法官叫喚其姓名、年
    齡及指認親人，均無反應；且經鑑定人曾崇家醫師鑑定後認
    為：病患（即林毛富美）因老人癡呆症，上消化道出血感染
    並呼吸衰竭住院，目前意識不清，無法溝通，長期須臥床，
    需24小時依賴他人照顧，治癒可能性極低，屬其他心智缺陷
    致不能為意思表示或受意思表示，或不能辨識其意思表示效
    果等語（見本院100年12月5日鑑定筆錄），是依上揭鑑定結
    果，林毛富美因上揭疾病致其心智缺陷，影響其判斷能力，
    已達不能管理處分自己財產之程度，應可認定。本院爰依法
    宣告其為受監護宣告之人。
四、次查，聲請人吳益徐為受監護宣告人林毛富美之姪子，有戶
    籍謄本1 份在卷可參，是本院審酌聲請人與受監護宣告人關
    係密切，聲請人亦有意願擔任監護人，是本院認由聲請人擔
    任監護人，應無不當之處，本院爰依上揭法條規定，選定聲
    請人吳益徐擔任林毛富美之監護人。又經本院選定之監護人
    即聲請人，自應依民法第1112條規定，負責護養療治受監護
    宣告人林毛富美之身體及妥善為財產管理之職務，一併敘明
    。
五、另就指定會同開具財產清冊之人部分，聲請人陳述：請本院
    指定聲請人之堂弟媳吳王晴清擔任會同開具財產清冊之人等
    語。本院參酌，吳王晴清為受監護宣告人林毛富美之姪媳，
    且吳王晴清亦同意擔任會同開具財產清冊之人，有其同意書
    可憑，是本院認由其擔任會同開具財產清冊之人，亦無不當
    ，本院爰依上揭法條規定，指定吳王晴清擔任會同開具財產
    清冊之人。又依民法第1113條準用同法第1099條之規定，於
    監護開始時，監護人即聲請人對於受監護宣告人林毛富美之
    財產，應會同吳王晴清於2 個月內開具財產清冊並陳報法院
    ，併此敘明。
六、依民事訴訟法第608條第1項裁定如主文。
中    華    民    國   100    年    12    月    9     日
                       家事法庭法  官  張俊文
以上正本係照原本作成。
如不服本裁定關於選定監護人及指定會同開具財產清冊之人等部
分，應於送達後10日內向本院提出抗告狀，並繳納抗告費新臺幣
1,000元；其餘關於宣告監護之部分，不得抗告。
中    華    民    國   100    年    12    月    9     日
                                書記官  沈  蘊